【裁判字號】    89,易,4716
【裁判日期】    900131
【裁判案由】    傷害等
【裁判全文】
臺灣高雄地方法院刑事判決                        八十九年度易字第四七一六號
    公  訴  人  臺灣高雄地方法院檢察署檢察官
    被      告  乙○○
    選任辯護人  游雪莉
                吳賢明
                吳建勛
右列被告因傷害案件，經檢察官提起公訴（八十八年度偵字第二五五三四號），本院
判決如左：
    主  文
乙○○傷害人之身體，處有期徒刑參月，如易科罰金以參佰元折算壹日。又公然侮辱
人，處拘役拾伍日，如易科罰金以參佰元折算壹日。
    事  實
一、緣甲○○於民國八十八年八月十七日下午一、二時許，帶同己○、庚○○在高雄
    市○○區○○路公園旁之空地整地，乙○○適騎乘機車前往該處，因高雄市○○
    區○○路公園旁空地之使用問題，與甲○○發生嚴重口角，竟基於公然侮辱之故
    意，在高雄市○○區○○路公園旁空地之公共場所，以「幹你娘」等貶損他人社
    會評價之粗鄙言語，公然辱罵甲○○，並另基於傷害之故意，持堆放於地面非其
    所有之磚頭二塊，毆打甲○○之頭部及頸部各一下，致甲○○因而受有頭部外傷
    合併後枕部撕裂傷（三公分長）、頸部右側挫、擦傷三×二公分之傷害。
二、案經甲○○訴由臺灣高雄地方法院檢察署檢察官偵查起訴。
    理  由
一、訊據被告乙○○固坦承於八十八年八月十七日下午一、二時許，在高雄市○○區
    ○○路公園旁空地，因土地問題與告訴人甲○○發生口角，並以「幹你娘」等語
    與告訴人甲○○互罵之事實；惟矢口否認有何傷害及公然侮辱之犯行，辯稱：當
    天伊是一個人騎機車到高雄市○○區○○路公園旁空地，看到甲○○開著一部推
    土機壓壞水泥地，伊就過去跟甲○○說，但甲○○卻說伊竊佔他的土地，並用三
    字經開始罵伊，伊也用三字經罵回去，只是單純的宣洩情緒而已，並沒有公然侮
    辱的意思，而且在爭吵中，是甲○○從車上拿鐵鎚下來作勢要打伊，伊為了防衛
    自己才會順手將甲○○推開，甲○○因為一時沒有站穩就跌倒在地，頭部去撞到
    地面上磚頭才會受傷，伊並沒有用磚頭打甲○○云云。
二、經查：
  (一)於八十八年八月十七日下午一、二時許，被告與告訴人甲○○因土地問題發生爭
    執，被告即以「幹你娘」等語辱罵告訴人甲○○，並持堆放於地面之磚頭二塊，
    毆打告訴人甲○○之頭部及頸部各一下，致告訴人甲○○受有頭部外傷合併後枕
    部撕裂傷（三公分長）、頸部右側挫、擦傷三×二公分之傷害等情，業經告訴人
    甲○○指述綦詳，核與證人己○、庚○○證述情節大致相符，復有八十八年八月
    十八日五甲社區綜合醫院○○一○三四號驗傷診斷書附卷可稽。
  (二)雖證人己○、庚○○證述之情節與告訴人指述之情節略有未合，然被告、被害人
    或證人之陳述有部分前後不一致或相互間有所歧異時，究竟何者為可採，何者為
    不足採，法院原得本其自由心證予以斟酌取捨，非謂一有不符或歧異，即應認其
    全部供述均為不可採信，最高法院七十八年度台上字第一四六九號裁判可資參照
    。觀諸證人庚○○、己○及告訴人甲○○之供述，證人庚○○證稱：「有，甲○○在開車，他騎機車過來，乙○○就一直罵說不能開車，乙○○就叫甲○○下車
    ，二個人在吵架，路的對面有很多人，有一、二十個人過來，甲○○先走到車的
    那邊，乙○○跟在後面，旁邊有一堆磚塊，乙○○拿起二塊磚塊，甲○○要過去
    搶磚塊，乙○○一手各拿一塊磚頭，從甲○○的頭上打下去，打到甲○○的頭及
    頸部，打三、四下，警察好像是跟對方一起來的，很多人拉開他們。」、「因為
    乙○○不讓他開車，所以甲○○就下車，他們講了一下子之後，乙○○就把甲○○拉到路旁，乙○○一直用手指他，後來不知什麼原因，甲○○就往車那邊走去
    ，乙○○就跟在後面。」，證人己○證稱：「一開始沒有，下午一點多到二點的
    時候，乙○○騎機車過來，那時甲○○在推高機上面，乙○○就用髒話罵甲○○
    ，不知道為什麼，罵完之後，甲○○就下車，乙○○叫甲○○出去，他們在那邊
    很大聲，之後，甲○○就抱著他，乙○○就拿從地上拿的磚塊，一手一塊，從甲○○的頭部打下去，我不清楚打了幾下。」、「（他們有無走到別的地方？）都
    在那附近。」、「我看到他拿二塊磚頭往甲○○頭的二側敲下去。」、「就有很
    多人來把他們拉開，好像是甲○○的太太送他去醫院。」、「（乙○○是何時拿
    磚塊的？）甲○○下車時，他才拿的。」（見本院八十九年十二月二十一日訊問
    筆錄），而告訴人甲○○指稱：「那天他帶了五個人來，我那邊有三個人，我正
    在開車，他來的時候叫的很大聲，我下車來，他用三字經幹你娘罵我，他看到警
    察來還一直罵我，要邀我出去打架，我就說好出去，出去時我，看到他拿磚頭，
  我就攔腰把他抱住，他就拿磚頭往我頭上打下去，打了一下，里長來了，叫我趕
    快去看醫生。」等語（見本院八十九年十一月二十一日訊問筆錄），是證人庚○○、己○與告訴人甲○○供述之差異主要係被告前往高雄市○○區○○路公園旁
    空地時，是否係單獨一人前往及被告毆打告訴人甲○○之次數究竟為何。告訴人
    甲○○雖指稱被告係夥同五人共同前往該處，然證人己○、庚○○均明確證稱被
    告係單獨一人騎乘機車前往該處，以證人己○、庚○○均為告訴人甲○○請求傳
    訊之證人，又均曾受雇於告訴人甲○○，渠等之證詞自無偏袒被告之理，是證人
    己○、庚○○此部分之證述應較告訴人甲○○之指述為可採；又證人己○、庚○○當天均僅係在旁圍觀之人，毆打他人之人都未必會清楚計算毆打他人之次數為
    何，更遑論係圍觀之人，且被告毆打告訴人甲○○之時間為八十八年八月十七日
    ，距今已超過一年，證人己○、庚○○就被告毆打告訴人甲○○之次數若干記憶
    不清，實有可能，自難僅憑此即認證人己○、庚○○之證詞為不可採。至辯護人
    另質疑證人己○與告訴甲○○就係被告係拿先磚頭或係告訴人甲○○先抱住被告
    之次序說詞不同一節，惟證人己○到庭證稱：「‧‧‧罵完之後，甲○○就下車
    ，乙○○叫甲○○出去，他們在那邊很大聲，之後，甲○○就抱著他，乙○○就
    拿從地上拿的磚塊，一手一塊，從甲○○的頭部打下去，我不清楚打了幾下。」
    、「（乙○○是何時拿磚塊的？）甲○○下車時，他才拿的。」（見本院八十九
    年十二月二十一日訊問筆錄），是綜合證人己○前後所述，證人己○證述之情形
    仍係告訴人甲○○先下車後，被告即拿取堆放於地上之磚頭，告訴人甲○○再抱
    住被告，與告訴人甲○○所指並無二致。從而，告訴人甲○○、證人己○、庚○○對被告騎乘機車前往高雄市○○區○○路公園旁空地後，先與告訴人甲○○發
    生口角，於告訴人甲○○下車後，被告即拾起堆放於地面之磚塊，告訴人甲○○
    因而抱住被告，並遭被告毆打其頭部等節之說詞，所述始終一致，應屬可採。
  (三)況且，另案被告藍永儒於偵查中亦稱：「我沒有和他們打架，我只是去勸架，拉
    開他們二人。」（見偵查卷八十九年五月十八日訊問筆錄），以另案被告藍永儒
    係同遭告訴人甲○○告訴竊佔之人，其供述當無偏袒告訴人甲○○之可能，是由
    另案被告藍永儒所述，被告與告訴人甲○○應有身體上之接觸，如拉扯、抱之舉
    ，而非如被告所言，僅在告訴人甲○○拿鐵鎚欲攻擊時，出手撥開鐵鎚而已，否
    則何來拉開二人之必要，證人丁○○亦證稱二人有互推之行為（見本院八十九年
    十二月七日訊問筆錄），益可見告訴人甲○○確有攔腰抱住被告之行為，而被告
    所辯僅係在告訴人甲○○持鐵鎚攻擊時撥開告訴人甲○○之詞之不可採。輔以證
    人即當天到場之警員洪天助證稱並沒有在告訴人甲○○的附近見到鐵鎚，倘如被
    告所言，告訴人甲○○係持鐵鎚欲攻擊被告時，不慎跌倒在地，頭部撞及地面之
    磚塊而受傷，則告訴人甲○○所持之鐵鎚自應掉落於告訴人甲○○之附近，始為
    合理是由證人洪天助所述，更可見被告所辯係告訴人甲○○持鐵鎚攻擊被告之不
    可採。
  (四)再觀諸告訴人甲○○所受之傷害為頭部外傷合併後枕部撕裂傷（三公分長）、頸
    部右側挫、擦傷三×二公分，其頭部受傷之位置為左後腦，有八十八年八月十八
    日五甲社區綜合醫院○○一○三四號驗傷診斷書可參，以被告之身材高出告訴人
    甲○○甚多，是於告訴人甲○○抱住被告時，被告手持磚頭毆打告訴人甲○○之
    頭部，則告訴人甲○○受傷之部位即極有可能係在後腦，故告訴人甲○○指述之
    情節與其所受傷勢亦相吻合，足認告訴人甲○○指述之情非虛。
  (五)至證人丙○○證稱：只站在中安路對面沒有過去，沒有親眼看到，證人丁○○證
    稱：有看到二人互推，證人戊○則證稱：只看到二人吵架，沒看到二人打架等語
    （見本院八十九年十二月七日訊問筆錄），是證人丙○○、丁○○、戊○所述均
    不足為有利被告之認定；而證人辛○○○雖證稱：係甲○○拿鐵鎚要打乙○○，
    乙○○用手把鐵鎚撥開，甲○○跌倒，頭去撞到地上的磚頭等語，與被告所辯情
    節相同，然被告所辯之情委無足採，已如前述，是證人辛○○○之證詞亦無足採
    。事證明確，被告傷害部分之犯行，應堪認定。
  (六)又被告雖另辯稱以三字經罵告訴人甲○○僅係情緒宣洩之舉等語，然「幹你娘」
    乃具有強烈貶損他人社會評價之字眼，且依被告所述，被告係因告訴人甲○○先
    以三字經謾罵，始回罵以「幹你娘」等粗鄙言語，顯見被告口出「幹你娘」等語
    並非基於其平日習用口頭禪所致，而係因告訴人甲○○口出穢語在先，不甘受辱
    ，始以「幹你娘」等穢語辱罵告訴人甲○○，是被告具有公然侮辱之故意一情，
    亦堪認定。被告所辯，亦無足採。事證明確，被告公然侮辱部分之犯行，亦堪認
    定。
三、核被告乙○○所為，係犯刑法第二百七十七條第一項之傷害罪、第三百零九第一
    項之公然侮辱罪。其所犯上開二罪，犯意各別，行為互殊，應予分論併罰。爰審
    酌被告因細故與告訴人甲○○發生爭執，竟即出言辱罵告訴人，並持磚頭毆打告
    訴人，且犯後一再否認犯行，未見悔意等一切情狀，各量處如主文所示之刑，並
    諭知如易科罰金之折算標準。至被告持以毆打告訴人甲○○之磚塊乃拾自地上，
    並非屬被告所有，爰不併予宣告沒收，附此敘明。
據上論斷，應依刑事訴訟法第二百九十九條第一項前段，刑法第二百七十七條第一項
、第三百零九條第一項、第四十一條第一項、第五十一條第十款，罰金罰鍰提高標準
條例第一條前段、第二條，判決如主文。
中      華      民      國    九十      年      一      月    三十一    日
                                  臺灣高雄地方法院刑事第七庭
                                      法  官    曾  淑 娟
右正本證明與原本無異。
如不服本判決，應於判決送達後十日內，向本院提出上訴狀。
                                      書記官    陳  恩  如
中      華      民      國    九十      年      二      月      二      日
附錄本判決論罪之法條：
刑法第二百七十七條第一項：
傷害人之身體或健康者，處三年以下有期徒刑，拘役或一千元以下罰金。
刑法第三百零九條第一項：
公然侮辱人者，處拘役或三百元以下罰金。


司法院資訊處製作；財團法人民間司法改革基金會備份。
